臺灣苗栗地方法院刑事判決
111年度訴字第397號
公  訴  人  臺灣苗栗地方檢察署檢察官
被      告  邱文正



上列被告因加重詐欺等案件，經檢察官提起公訴（110年度偵字
第7782號、111年度偵緝字第109號），因被告於本院準備程序進
行中，就被訴事實為有罪之陳述，經合議庭裁定由受命法官獨任
進行簡式審判程序，判決如下：
    主  文
邱文正犯如附表各編號所示之罪，各處如附表各編號「罪刑及沒
收」欄所示之刑及沒收。應執行有期徒刑壹年肆月。
　　犯罪事實及理由
一、本案犯罪事實及證據，除起訴書附表二編號5之提領地點「
    苗栗縣○○市○○路000號」更正為「苗栗縣○○市○○路000號」，
    就證據部分補充「被告邱文正於審理中之自白（見本院卷第
    145頁）」外，餘均引用檢察官起訴書之記載（如附件）。
二、論罪科刑：
  ㈠按近年來盛行於國內外之「詐欺集團」犯罪，型態層出不窮
    ，政府為防範國人受騙上當，將各種詐騙手法及防範對策，
    藉由傳播媒體、社教管道大力向國人宣導，在整個詐欺集團
    自籌設（尋覓地點、購買設備、招募人員）、取得被害人個
    資、蒐集人頭帳戶及金融卡作為匯款帳戶、撥打電話行騙、
    出面領款、取款等各項作為，層層分工、彼此配合且環環相
    扣，故具有一般知識及經驗之人，當可判斷該集團所屬成員
    至少有3人以上。而本案依被告所述情節及卷內證據，足認
    參與本案詐欺犯行之共犯，至少有被告、李正偉、「張道凌
    」、「尊皇」及向告訴人等施行詐術之不詳成員等人，自為
    3人以上共犯本案詐欺取犯行無訛。
　㈡核被告所為，均係犯刑法第339條之4第1項第2款之3人以上共
    同詐欺取財罪、洗錢防制法第14條第1項之一般洗錢罪。
　㈢被告雖均未親自參與撥打詐騙電話或傳遞詐欺訊息等行為，
    然其加入本案詐欺集團，擔任「車手」之工作，先由集團內
    不詳成員以前述方式詐欺告訴人等後，令告訴人等匯款至集
    團收購取得之人頭帳戶，被告再持人頭帳戶之金融卡提領詐
    得款項後，再層層轉交至集團上手，被告所為自係基於共同
    犯意聯絡所為之行為分擔，且為本案詐欺犯罪歷程不可或缺
    之重要環節，足證其係以自己犯罪之意思而為本案犯行，自
    應就其所參與犯行所生之全部犯罪結果共同負責。被告就本
    案3人以上共同詐欺取財及一般洗錢等犯行，與李正偉、「
    張道凌」、「尊皇」及不詳詐欺集團成員間，具有犯意聯絡
    及行為分擔，應論以共同正犯。　
　㈣被告就上開犯行，均係以一行為觸犯加重詐欺取財罪及一般
    洗錢罪，具有部分行為重疊之情形，係一行為觸犯數罪名之
    想像競合犯，應依刑法第55條前段規定，均從一重依刑法第
    339條之4第1項第2款之3人以上共同犯詐欺取財罪論處。　
　㈤被告就上開所犯2次3人以上共同犯詐欺取財罪間，犯意各別
    ，行為互殊，應予分論併罰。　
　㈥洗錢防制法第16條第2項固規定「犯前二條之罪，在偵查或
    審判中自白者，減輕其刑」，然被告本案既從一重之刑法加
    重詐欺罪處斷，無從再適用上開條項規定減刑（但量刑時一
    併審酌），附此敘明。　
　㈦爰以行為人之責任為基礎，審酌被告正值青壯，卻不思付出
    自身勞力或技藝，循合法途徑獲取財物，竟為貪圖一己私利
    加入本案詐欺集團而為本案犯行，價值觀念非無偏差，且其
    所為嚴重損害財產交易安全及社會經濟秩序，破壞人際間信
    任關係，造成告訴人等財產損失，所生危害非輕，所為誠屬
    不當；然就整體詐欺取財犯罪之階層分工及參與程度而言，
    非共犯結構之主導或核心地位，僅為擔任第一線提領款項之
    角色；另斟酌被告犯後於偵查、本院審理時均坦承犯行之犯
    罪後態度，就一般洗錢犯行，於偵查、審理中均自白，已符
    合相關自白減刑規定（學理所稱想像競合所犯輕罪之釐清作
    用），然尚未賠償告訴人等所受損害；及其犯罪之動機、目
    的、手段、告訴人等受騙金額多寡；及其於本院審理時自陳
    學歷為國中畢業，從事鋪柏油路工作，有母親需其扶養等語
    （見本院卷第147頁）之智識程度、家庭與生活狀況等一切
    情狀，並參考檢察官對刑度之意見，分別量處如主文所示之
    刑。
　㈧末斟酌被告上開所犯各罪之刑期總和，其犯罪次數及各次犯
    行犯罪時間各節，及被告在本案犯罪期間，因同類犯行，經
    檢察官另行起訴，而由本院或其他法院另案判處罪刑確定，
    考量上開各案之罪質、行為態樣、手段、動機、犯罪期間均
    雷同，然被告卻因檢察官分別起訴而遭分別判刑等情，定其
    應執行之刑如主文所示，以為警惕，並符罪刑相當原則。
三、沒收部分：
  ㈠犯罪所得部分：
　　按犯罪所得，屬於犯罪行為人者，沒收之。前二項之沒收，
    於全部或一部不能沒收或不宜執行沒收時，追徵其價額，刑
    法第38條之1第1項前段、第3項分別定有明文。查被告參與
    本案詐欺犯行，負責提領如附件附表二所示詐騙贓款，獲得
    其中2％為其報酬等節，業據被告於審理中供述明確（見本院
    卷第146頁）。而此部分犯罪所得雖未據扣案，但為貫徹任
    何人均不能保有犯罪所得之立法原則，本院自應依前揭規定
    對之均宣告沒收，並於全部或一部不能沒收或不宜執行沒收
    時，追徵其價額。
  ㈡洗錢行為標的部分：
    按犯第14條之罪，其所移轉、變更、掩飾、隱匿、收受、取
    得、持有、使用之財物或財產上利益，沒收之。洗錢防制法
    第18條第1項前段定有明文。此一規定採取義務沒收主義，
    只要合於前述要件，法院本應為相關沒收之諭知，然因該洗
    錢行為之標的是否限於行為人所有者始得宣告沒收，法無明
    文，而實務上一向認為倘法條並未規定「不問屬於犯罪行為
    人與否均沒收」時，自仍以屬於被告所有者為限，始應予以
    沒收，再參酌最高法院100年度台上字第5026號判決：「該
    法條並未規定『不問屬於犯罪行為人與否』，均沒收之，自
    仍以屬於被告所有者為限，始應予以沒收」之意旨，亦足認
    在洗錢防制法並未規定「不問屬於犯罪行為人與否」均沒收
    之情形下，宜從有利於被告之認定，而認洗錢行為之標的須
    屬於被告所有者，始應予以宣告沒收。經查，被告於本案雖
    經手隱匿如附件附表二所示贓款之去向，而足認該等贓款應
    屬洗錢行為之標的，然因該等贓款均已交由本案詐欺集團上
    層成員收受，而非屬被告所有或在其實際掌控中，故本院尚
    無從依洗錢防制法第18條第1項前段規定，就上開洗錢行為
    標的諭知沒收，附此敘明。
　㈢宣告多數沒收情形，既非數罪併罰，自應依刑法第40條之2第
    1項規定，併執行之。
據上論斷，應依刑事訴訟法第273條之1第1項、第299條第1項前
段、第310條之2、第454條第2項，洗錢防制法第14條第1項，刑
法第11條前段、第28條、第339條之4第1項第2款、第55條前段、
第51條第5款、第38條之1第1項前段、第3項、第40條之2第1項，
刑法施行法第1條之1第1項，判決如主文。
本案經檢察官林圳義提起公訴，檢察官吳宛真到庭執行職務
中　　華　　民　　國　　111 　年　　8 　　月　　19　　日
                  刑事第三庭  法  官  魏宏安 
　　　　　　　　
以上正本證明與原本無異。　　　　　　　　　　　　　　　　
如不服本判決應於收受判決後20日內向本院提出上訴書狀，並應
敘述具體理由。其未敘述上訴理由者，應於上訴期間屆滿後20日
內向本院補提理由書(均須按他造當事人之人數附繕本)「切勿逕
送上級法院」。告訴人或被害人如對本判決不服者，應具備理由
請求檢察官上訴，其上訴期間之計算係以檢察官收受判決正本之
日期為準。　　　　　　　　　　　　　　　　　　　　　　　
中　　華　　民　　國　　111 　年　　8 　　月　　19　　日
    　　　　　　　　　　　　　書記官　魏美騰
附錄論罪科刑法條：
中華民國刑法第339條之4
犯第339條詐欺罪而有下列情形之一者，處1年以上7年以下有期
徒刑，得併科1百萬元以下罰金：
一、冒用政府機關或公務員名義犯之。
二、三人以上共同犯之。
三、以廣播電視、電子通訊、網際網路或其他媒體等傳播工具，
    對公眾散布而犯之。
前項之未遂犯罰之。
洗錢防制法第14條
有第二條各款所列洗錢行為者，處7年以下有期徒刑，併科新臺
幣5百萬元以下罰金。
前項之未遂犯罰之。
前二項情形，不得科以超過其特定犯罪所定最重本刑之刑。
附表：
編號 犯罪事實 罪刑及沒收 1 附件附表一編號1部分 邱文正犯三人以上共同詐欺取財罪，處有期徒刑壹年貳月。未扣案犯罪所得新臺幣壹仟貳佰肆拾元沒收，於全部或一部不能沒收或不宜執行沒收時，追徵其價額。 2 附件附表一編號2部分 邱文正犯三人以上共同詐欺取財罪，處有期徒刑壹年壹月。未扣案犯罪所得新臺幣壹佰陸拾元沒收，於全部或一部不能沒收或不宜執行沒收時，追徵其價額。 
附件：
臺灣苗栗地方檢察署檢察官起訴書
                                     110年度偵字第7782號
111年度偵緝字第109號
　　被　告　邱文正　男　32歲（民國00年0月00日生）
　　　　　　　　　　住○○市○○區○○路000巷00弄00號
　　　　　　　　　　（另案在法務部○○○○○○○執行中）
　　　　　　　　　　國民身分證統一編號：Z000000000號
　　　　　　李正偉　男　23歲（民國00年0月00日生）
　　　　　　　　　　住○○市○○區○○路0段00巷00弄00號
　　　　　　　　　　國民身分證統一編號：Z000000000號
上列被告等因詐欺等案件，已經偵查終結，認應提起公訴，茲將
犯罪事實及證據並所犯法條分敘如左：
　　犯罪事實
一、邱文正自民國（下同）109年8月24日起，加入「張道凌」、
    「尊皇」及其他姓名、年籍不詳之成員共組之3人以上詐欺
    集團；李正偉則於109年9月21日前某日，透過臉書兼職廣告
    應徵而加入上述詐欺集團，分別擔任取款車手，報酬為提領
    金額之2%（涉嫌組織犯罪防制條例部分已另案起訴）。邱文
    正及李正偉與該詐欺集團成員間，共同意圖為自己不法所有
    之詐欺取財及洗錢之犯意聯絡，由該詐欺集團之不詳成員，
    以附表一所示之方式詐騙賴禹璇、王淑玲匯款，再由「尊皇
    」指示李正偉交付黃群芳名下渣打銀行帳號000-0000000000
    0000號帳戶之金融卡給邱文正，邱文正再依「張道凌」的指
    示，拿該金融卡於附表二所示之時間、地點提領現金，「尊
    皇」再指示李正偉向邱文正收款後轉交給「尊皇」，以此方
    式製造金流斷點並隱匿犯罪所得之去向，使金流無法追蹤而阻
    斷檢警查緝。
二、案經賴禹璇、王淑玲告訴，由苗栗縣警察局苗栗分局報告偵
    辦。
　　證據並所犯法條
一、證據清單及待證事實：
編號       證據名稱         待證事實 1 被告邱文正的供述 全部犯罪事實 2 被告李正偉的供述 全部犯罪事實 3 告訴人賴禹璇、王淑玲於派出所的供述 告訴人遭騙及匯款之經過 4 受理詐騙帳戶通報警示簡便格式表、匯款單、交易明細 佐證全部犯罪事實 
二、核被告等所為，均係犯刑法第339條之4第1項第2款之3人以
    上共同犯詐欺取財、洗錢防制法第14條第1項之洗錢（隱匿
    特定犯罪所得之去向）等罪嫌。被告2人與其他真實姓名年
    籍不詳之成年人所屬之詐欺集團成員間，有犯意聯絡及行為
    分擔，請論以共同正犯。被告2人以一行為同時犯加重詐欺
    取財及洗錢罪，均為想像競合犯，請依較重之加重詐欺取財
    罪嫌處斷。被告2人所犯附表一所示2罪間，犯意及被害人都
    不相同，請分別論罪合併處罰。又被告2人之犯罪所得，請
    依刑法第38條之1第1項前段、第3項規定宣告沒收，如全部
    或一部不能沒收或不宜執行沒收時，追徵其價額。
三、依刑事訴訟法第251條第1項提起公訴。
　  此　致
臺灣苗栗地方法院
中　　華　　民　　國　 111　　年　　6 　　月　　20　　日
　　　　　　　　　　　　　　檢察官　林  圳  義
本件證明與原本無異
中　　華　　民　　國　 111　　年　　7 　　月　　1 　　日
                            書記官  楊  麗  卿
附表一：被害人被騙匯款一覽表
編號 被害人 詐騙方式 匯款時間、金額(新臺幣) 匯入帳戶 1 賴禹璇 於109年9月9日某時許，透過交友網站whatsapp加入David為好友，David向賴禹璇詐稱跟他投資比特幣保證賺錢，致賴禹璇陷於錯誤而依指示匯款。 於109年9月23日下午3時15分許匯款62,000元 黃群芳名下渣打銀行帳號000-00000000000000號帳戶 2 王淑玲 於109年9月23日上午9時許加入LINE暱稱「林慧」好友，詐騙集團不詳成員「林慧」向王淑玲詐稱貸款信用評分不足，需先匯款8,100元才能放款云云，致王淑玲陷於錯誤而依指示匯款。 於109年9月23日下午2時59分許，匯款8,100元 黃群芳名下渣打銀行帳號000-00000000000000號帳戶 
附表二：被告邱文正提領現金一覽表
編號 被害人 提領時間 提領金額(新臺幣) 提領地點 1 王淑玲 109年9月23日下午3時16分許 8,000元 苗栗縣○○市○○路000號 2 賴禹璇 109年9月23日下午3時52分許 20,000元 苗栗縣○○市○○路000號 3 賴禹璇 109年9月23日下午3時54分許 20,000元 苗栗縣○○市○○路000號 4 賴禹璇 109年9月23日下午3時56分許 20,000元 苗栗縣○○市○○路000號 5 賴禹璇 109年9月23日下午3時56分許 2,000元 苗栗縣○○市○○路000號 
所犯法條：
中華民國刑法第339條之4第1項第2款
犯第 339 條詐欺罪而有下列情形之一者，處 1 年以上 7 年以
下有期徒刑，得併科 1 百萬元以下罰金：
一、冒用政府機關或公務員名義犯之。
二、三人以上共同犯之。
三、以廣播電視、電子通訊、網際網路或其他媒體等傳播工具，
對公眾散布而犯之。
前項之未遂犯罰之。
洗錢防制法第14條第1項
有第二條各款所列洗錢行為者，處 7 年以下有期徒刑，併科新
臺幣 5 百萬元以下罰金。
前項之未遂犯罰之。
前二項情形，不得科以超過其特定犯罪所定最重本刑之刑。